【裁判字號】    92,聲再,4
【裁判日期】    920110
【裁判案由】    聲請再審
【裁判全文】
臺灣高等法院花蓮分院刑事裁定            九十二年度聲再字第四號
    聲  請  人
    即  被  告  甲○○  男 民.
    選任辯護人  邱聰安律師
右聲請人即被告因違反山坡地保育利用條例案件，對於本院八十九年上更(一)字第五六
號中華民國八十九年十月二日確定判決，聲請再審，本院裁定如左：
    主  文
再審之聲請駁回。
    理  由
一聲請意旨略以：原確定判決認聲請人自民國八十七年九月間擔任福澤農林產業股份
  有限公司知本農場負責人，就坐落台東縣金山段七十四號土地（分割後為同段七十
  四之九號）未經主管機關之許可下，在該山坡地上擅自墾殖零點三公頃，致違反山
  坡地保育利用條例第三十四條第一項、第五項規定，嗣後於本院八十九年九月二十
  九日為有罪判決並經最高法院於九十一年十一月二十日上訴駁回確定。然於九十一
  年十二月二十七日該土地業經台東縣政府函附「國有林地出租造林契約書」核準聲
  請人自民國八十三年六月一日起銜接上一屆滿租期八十三年五月三十一日之次日續
  租與福澤農場同意之現耕作人，至九十二年五月三十日止，故自民國八十三年六月
  一日起至九十二年五月三十日止，福澤農場及其共同撫管人均有承租權，且依財政
  部國有財產局於八十八年十一月九日函復福澤公司略以：「有關知本農場之清理測
  量及放租相關事宜，業經國有土地代管機關台東縣政府依既定計劃於民國八十八年
  九月十五日完成公告，刻正積極辦理放租及換約續租作業中....故有關貴公司陳情
  解決貴公司租約等相關問題，請逕洽台東縣政府協議解決。」可見財政部國有財產
  局並未否定福澤公司有續約權利，因提出國有林地出租造林契約書為確實之新證據
  ，依刑事訴訟法第四百二十條第一項第六款聲請再審云云。
二經查：刑事訴訟法第四百二十條第一項第六款「因發現確實之新證據足認受有罪判
  決之人應受無罪、免訴、免刑或輕於原判決所認罪名之判決者」其所謂「新證據」
  係指於事實審法院判決當時已經存在，即事實審法院於判決前因未經發現而不及調
  查斟酌，至其後始行發現者而言（二十八年抗字第八號判例、最高法院七十二年九
  月十三日刑事庭決議參照）；且新證據須確實有足認受有罪判決人應受無罪、免訴
  、免刑或輕於原判決所認罪名之判決者，亦即該證據顯然可認足以動搖原有罪確定
  判決（八十五年台抗三○八號判例參照）按聲請人所提出福澤農場與台東縣政府間
  之國有林地出租造林契約書係於本案確定後之九十二年十二月二十七日始訂立，此
  為本件再審聲請狀所敘述之事實，且縱該契約書之內容約定其續租期間追溯自八十
  三年六月一日起，然此係民事問題，與聲請人於八十七年九月間無使用權源而擅自
  在該山坡地擅自墾殖之違反山坡地保育利用條例之違法行為之認定無涉，不得據該
  契約之內容而主張因其效力溯及而滌除聲請人之刑事責任之違法性，即該契約顯不
  足以動搖原確定之有罪判決。核聲請人之聲請再審顯無理由，應予駁回。
三爰依刑事訴訟法第四百三十四條第一項裁定如主文。
中      華      民      國     九十二     年     一     月     十     日
                                    審判長法官  謝  志  揚
                                          法官  何  方  興
                                          法官  蔣  有  木
右正本證明與原本無異。
如不服本裁定應於裁定送達後五日內向本院提出抗告狀。
                                        書記官  陳  有  信
中      華      民      國     九十二     年     一     月   十三    日
附錄本裁定論罪之法律條文：
山坡地保育利用條例第十條
在公有或他人山坡地內，不得擅自墾殖、占用或從事前條第一款至第九款
之開發、經營或使用。
山坡地保育利用條例第三十四條
違反第十條規定者，處六月以上五年以下有期徒刑，得併科新台幣六十萬
元以下罰金。
前項情形致釀成災害者，加重其刑至二分之一；因而致人於死者，處五年
以上十二年以下有期徒刑，得併科新台幣一百萬元以下罰金；致重傷者，
處三年以上十年以下有期徒刑，得併科新台幣八十萬元以下罰金。
因過失犯第一項之罪致釀成災害者，處一年以下有期徒刑，得併科新台幣
六十萬元以下罰金。
第一項未遂犯罰之。
犯本條之罪者，其墾殖物、工作物、施工材料及所使用之機具沒收之。


司法院資訊處製作；財團法人民間司法改革基金會備份。
